【裁判字號】    97,交聲,115
【裁判日期】    970507
【裁判案由】    違反道路交通管理處罰條例聲明異議
【裁判全文】
臺灣基隆地方法院交通事件裁定         97年度交聲字第115號
移送機關即
原處分機關  交通部公路總局臺北區監理所基隆監理站
異  議  人
即受處分人  乙○○
                    樓
上列異議人即受處分人因違反道路交通管理處罰條例聲明異議案
件，對於交通部公路總局臺北區監理所基隆監理站於中華民國97
年4 月3 日所為之處分（原處分案號：基監字第裁42-Z00000000
號），聲明異議，本院裁定如下：
    主  文
異議駁回。
    理  由
一、原處分意旨略以：異議人即受處分人乙○○於民國97年1 月
    6 日下午1 時51分許，駕駛車號7N-367號營業用小客車，在
    國道3 號高速公路南下方向11.2公里處超速行駛而違規，經
    警當場舉發，裁罰新台幣（下同）3,500元，並記違規點數1
    點等語。
二、異議意旨略以：當日警員走入內側車道對其進行攔停動作，
    對其造成驚嚇，且攔停目的僅為開單舉發，不符比例原則；
    又當時另有其他車輛與其駕駛之車輛平行行駛，而警員使用
    之測速儀器並未顯示車號及照片，無法確認係其駕駛之車輛
    超速，另質疑警員使用之測速儀器非屬制式測速儀器，亦未
    經檢驗合格，舉發不當等語。
三、按汽車行駛高速公路及快速公路，應依速限標誌指示，而汽
    車行駛於高速公路、快速道路或設站管制之道路，不遵使用
    限制、禁止、行車管制及管理事項之管制規則，而有行車速
    度超過規定之最高速限者，處汽車駕駛人3,000 元以上
    6,000 元以下罰鍰，並記違規點數1 點，高速公路及快速公
    路交通管制規則第5 條第1 項前段及道路交通管理處罰條例
    第33條第1 項第1 款、第63條第1 項第1 款分別定有明文。
四、經查：
（一）異議人確於97年1 月6 日下午1 時51分許，駕駛車號7N-3
      67號營業用小客車，沿國道3 號高速公路南下方向行駛，
      至南下方向11.2公里處為警攔停等事實，未據異議人否認
      ，且經證人即國道公路警察局第九警察隊木柵分隊警員甲
      ○○於本院調查時到庭證述明確，復有內政部警政署國道
      公路警察局公警局交字第Z00000000 號舉發違反道路交通
      管理事件通知單在卷供參，應堪認定。
（二）本案異議人係於前開時、地為警攔停，且前開舉發通知單
      違規事實欄記載「行速111 公里、限速90公里、超速21公
      里」，又舉發單上記載「測距348.9 公尺」，此有該舉發
      通知單附卷可稽，因行車速度僅超過最高速限21公里，相
      距非鉅，衡情，以肉眼觀察應無從精準確認超速情形及異
      議人之車速，堪認警方係以測速雷射儀器之偵測結果，判
      斷異議人確有超速情事，而該測速雷射儀器業於96年9 月
      28日經由經濟部標準檢驗局檢驗合格，檢驗有效期限至97
      年9 月30日，此有經濟部標準檢驗局雷達測速儀檢定合格
      證書附卷供參，堪認異議人於97年1 月6 日駕駛上開車輛
      行經該路段時，該測速雷射儀器確仍在檢驗合格之有效期
      限內。
（三）證人甲○○於本院調查時證稱當日其與王以筌警員在國道
      3 號高速公路南下方向11.2公里處路肩執行勤務，由王以
      筌警員執行測速，其在旁協助，王以筌警員使用之測速儀
      器為非照相式雷射測速槍，操作方式係按壓測速槍之按鈕
      後，以測速槍鏡頭內之光點瞄準特定車輛，測速槍之螢幕
      在1 秒鐘之內，即會顯示該車之行車速度及該車與測速槍
      間之距離，因測速槍鏡頭內之光點很小，僅得針對特定1
      部車輛進行測速，故不會造成誤判情形，而當時異議人駕
      駛之車輛行駛於內側車道，同一路段無其他車輛行駛，王
      以筌警員即以前開雷射測速槍，對異議人駕駛之車輛進行
      測速，測速槍之畫面顯示該車之行車速度為111 公里，已
      超過該路段最高速限90公里，其在旁亦看見測速結果，王
      以筌警員即持指揮棒自路肩走入外側車道，對異議人進行
      攔停動作，指揮異議人將車輛駕駛至路肩停放，並提供測
      速結果予異議人觀看，當時異議人僅表示遭攔停動作驚嚇
      ，並未對於測速結果表示異議等語，因證人甲○○與異議
      人並非相識，業經證人甲○○證述明確，衡情，證人甲○
      ○應無刻意設辭構陷異議人之必要，又異議人於本院調查
      時陳稱當時未注意行車速度等語，且異議人聲明異議時，
      亦未主張當時行車速度未超過該路段最高速限等情，此有
      聲明異議狀在卷供參，另前開舉發單亦已載明警員以檢驗
      合格之測速儀器進行測速後，異議人駕駛車輛之行車速度
      為111 公里，則證人甲○○前開證述應屬可信。
（四）異議人固辯稱當時另有其他車輛行駛於同一路段等情，惟
      異議人於本院調查時先稱當時尚有數台車輛與其駕駛車輛
      平行行駛等語，嗣改稱當時同路段有1 台車輛行駛於其駕
      駛車輛之右前方等語，足見異議人對於車輛數目及其他車
      輛行駛位置等情，所述非屬一致，則其所辯是否可信，已
      非無疑；又證人甲○○已證稱上開路段僅有2 線道，當時
      異議人駕車行駛於內側車道，該路段僅有異議人之車輛行
      駛，以測速槍確認異議人超速行駛後，王以筌警員即持指
      揮棒自外側路肩走入外側車道，對異議人揮舞指揮棒進行
      攔停動作等語，且依據現場照片觀之，該路段確僅有2 線
      車道，此有現場照片在卷供參，復依據異議人所述，當日
      異議人確實駕車行駛於內側車道無誤，已見證人甲○○前
      開所述非屬無據，至於異議人雖辯稱當日外側車道尚有車
      輛行駛於其駕駛車輛之前方，該行駛於外側車道之車輛與
      其駕駛車輛之距離不遠，且警員係走入內側車道進行攔停
      動作一節，然部分違規駕駛人見警員進行攔停動作時，為
      避免裁罰，可能刻意加速駛離，衡情，執勤警員為維護自
      身安全，避免遭違規駕駛人衝撞，當無步入違規駕駛人行
      駛車道進行攔停動作之理，因當時異議人係駕車行駛於內
      側車道，已如前述，參酌上開所述，執勤警員應無在內側
      車道攔阻異議人車輛之理，應以證人甲○○證述警員站立
      在外側車道揮舞指揮棒，對行駛於內側車道之異議人進行
      攔停動作等情，較為可信；另異議人辯稱當時外側車道尚
      有1 部車輛行駛在其前方，該車輛與其駕駛車輛之距離非
      遠一節，果若確有另台車輛行駛於異議人駕駛車輛前方之
      外側車道，且與異議人駕駛車輛之距離非遙，衡情，警員
      亦應無在該行駛於外側車道之車輛前方，對於行駛於內側
      車道之異議人車輛進行攔停動作，而甘冒遭行駛於外側車
      道車輛衝撞之可能，益徵異議人辯稱當時外側車道尚有另
      台車輛行駛等情，非屬可信，而以證人甲○○證稱當時該
      路段僅有異議人之車輛行駛等語，較為可採，況依據前開
      所述，因測速槍用以瞄準車輛進行測速之光點範圍甚小，
      應無誤認可能，故縱使同路段尚有其他車輛行駛，亦無礙
      超速事實之認定。
（五）異議人另辯稱當日警員採取之攔停動作不當，導致其遭受
      驚嚇一節，惟證人甲○○證稱當時以測速槍確認異議人駕
      駛車輛超速後，立即由王以筌警員進行攔停動作，因以前
      採取以車攔車之方式，導致部分駕駛人表示遭到驚嚇，始
      改採用由警員在較遠距離以測速槍進行測速，確認超速違
      規後，再由警員持指揮棒攔停違規車輛之方式，目前僅在
      車流量較小之夜間執行勤務時，始對違規車輛採用以車攔
      車之方式進行攔停動作，而警員對本件異議人實施之攔停
      動作，與一般執勤時實施之攔停動作並無差異等語，且依
      據卷附舉發單之記載，警員係在距離異議人車輛348.9 公
      尺處，以測速槍對異議人駕駛車輛為車速檢測，而以測速
      槍測得異議人之行車時速即111 公里換算，自異議人駕駛
      車輛為警檢測發現超速之位置，以相同速度駕車抵達警員
      執勤位置約需11.32 秒，時間非短，且衡諸常情，警員於
      確認超速行駛之違規事實後，應會立即進行攔停動作，則
      當警員在距離300 餘公尺之前方道路，對於異議人揮舞指
      揮棒進行攔停動作時，異議人尚有約10餘秒之反應時間，
      時間、距離均非不足以反應，即難謂警員之攔停動作有何
      不當之處；至於異議人固稱其患有心臟疾病易遭驚嚇等情
      ，惟違規駕駛人是否患有心臟疾病，當非執勤警員所得預
      見，則警員採用一般執勤方式對於違規駕駛人進行攔停動
      作，自難謂有何不妥，亦難認本件警員係故意驚嚇異議人
      而採取上開攔停動作；又證人甲○○證稱將異議人攔停後
      ，曾提供測速結果予異議人觀看等語，異議人就此亦未表
      示異議，已堪認警員係依據一般執行勤務之方式，對於異
      議人進行攔停動作，自難認有何瑕疵可指。
（六）另按交通違規之舉發可分為「當場舉發」及「逕行舉發」
      ，由於逕行舉發之受處分人並無當場向舉發員警辯駁、陳
      述意見之機會，故現行法制就逕行舉發之條件多所設限；
      至於當場舉發交通違規事件，鑑於交通違規事實往往驟然
      而現、稍縱即逝，若硬性要求舉發員警不分違規情節，一
      律必須預留證據，俾便事後提出供法院審查，除有現實技
      術可行性之困難，勢將大幅提高交通管理之行政成本，並
      嚴重削弱道路交通管理之行政效能，且舉發交通違規行為
      之處分亦屬行政行為，除應遵循公正、公開與民主之程序
      ，確保依法行政之原則，以保障人民權益，亦應兼顧提高
      行政效能，因此，若舉發員警到庭結證違規情節屬實，且
      提出支持舉發違規可憑信性之相關佐證，又查無設詞構陷
      或舉發錯誤之事證，自堪據以認定違規情節應屬事實。本
      件舉發警員甲○○已到庭就舉發情形結證明確，並提出現
      場照片及雷射測速儀檢定合格證書為佐，足見證人所述並
      非無據，異議人復未提出舉發錯誤之事證，依據上開說明
      ，已堪認定異議人確有超速行駛之違規情事，另因本件舉
      發警員使用之測速儀器並無照相功能，此觀上開檢定合格
      證書記載該測速儀器之規格屬於非照相式即明，自無從要
      求警員提出違規照片，亦不得以此逕謂舉發有誤，應屬甚
      明。
（七）綜上，異議人確於上開時、地超速行駛，揆諸前揭法條之
      規定，自屬違規駕駛行為。從而，原處分機關依道路交通
      管理處罰條例第33條第1 項第1 款及第63條第1 項第1 款
      之規定，裁處異議人罰鍰3,500 元，並記違規點數1 點，
      核無違誤，本件聲明異議為無理由，應予駁回。
據上論斷，應依道路交通案件處理辦法第19條，裁定如主文。
中    華    民    國    97    年    5     月    7     日
                  交通法庭法    官  邰婉玲
以上正本證明與原本無異。
對於本件裁定如有不服，應於送達後5 日內，向本院提出抗告書
狀，敘述抗告之理由，抗告於臺灣高等法院。
中    華    民    國    97    年    5     月    7     日
                          書 記 官  彭筠凱


司法院資訊處製作；財團法人民間司法改革基金會備份。
